臺灣苗栗地方法院刑事判決
110年度金訴字第106號
公  訴  人  臺灣苗栗地方檢察署檢察官
被      告  廖心瑀




上列被告因洗錢防制法等案件，經檢察官提起公訴（110年度偵
字第5896號）暨移送併辦(110年度偵字第6950號)，被告於本院
準備程序中就被訴之事實為有罪之陳述，經裁定改依簡式審判程
序審理，並判決如下：
    主  文
廖心瑀共同犯洗錢防制法第十四條第一項之一般洗錢罪，處有期
徒刑貳月，併科罰金新臺幣壹萬元，罰金如易服勞役，以新臺幣
壹仟元折算壹日；又共同犯洗錢防制法第十四條第一項之一般洗
錢罪，處有期徒刑參月，併科罰金新臺幣壹萬元，罰金如易服勞
役，以新臺幣壹仟元折算壹日。應執行有期徒刑肆月，併科罰金
新臺幣壹萬伍仟元，罰金如易服勞役，以新臺幣壹仟元折算壹日
。緩刑貳年。
未扣案之犯罪所得新臺幣壹萬貳仟元沒收，於全部或一部不能沒
收或不宜執行沒收時，追徵其價額。
    事  實  及  理  由
一、本院認定被告廖心瑀之犯罪事實、證據及應適用之法條，除
    證據名稱應補充「被告於本院審理中自白、本院公務電話紀
    錄表」外，其餘均與檢察官起訴書及移送併辦意旨書之記載
    相同，茲引用之（如附件）。至按犯前二條之罪，在偵查或
    審判中自白者，減輕其刑，洗錢防制法第16條第2項定有明
    文。次按想像競合犯之處斷刑，本質上係「刑之合併」。其
    所謂從一重處斷，乃將想像競合犯組成之評價上數罪，合併
    為科刑一罪，其所對應之刑罰，亦合併其評價上數罪之數法
    定刑，而為一個處斷刑。易言之，想像競合犯侵害數法益者
    皆成立犯罪，論罪時必須輕、重罪併舉論述，同時宣告所犯
    各罪名，包括各罪有無加重、減免其刑之情形，亦應說明論
    列，量刑時併衡酌輕罪部分量刑事由，評價始為充足，然後
    依刑法第55條前段規定「從一重處斷」，非謂對於其餘各罪
    可置而不論。因此，法院決定處斷刑時，雖以其中最重罪名
    之法定刑，做為裁量之準據，惟於裁量其輕重時，仍應將輕
    罪合併評價在內（108 年度台上字第4405、4408號判決意旨
    參照）。查被告就如附表編號1、2所涉一般洗錢犯行均於本
    院審理中坦承不諱，是揆諸前揭說明，本院自應依洗錢防制
    法第16條第2項規定減輕其刑，併此敘明。　　　
二、爰審酌被告為民國00年0月00日出生，教育程度為五專肄業
    ，此為被告於本院審理時所坦認(見本院卷第116頁)；其為
    智識成熟之成年人，不思以正途獲取財物，竟貪圖不法利益
    ，將帳戶交付予詐欺集團成員使用，甚且參與詐欺集團擔任
    提款之車手工作，與其他成員分工合作以遂行附表所示詐欺
    取財犯罪行為，造成附表所示被害人之財產損失，實有不該
    ，惟念及被告於犯後坦承認罪，犯後態度尚可；兼衡被告已
    與附表編號1、2所示之被害人達成民事和解，此有本院110
    年度司刑移調字第141號、111年度苗司附民移調字第2號調
    解筆錄各1份在卷可參(第79至80頁、第123頁)，及被害人等
    對於刑度表示之意見(見本院卷第35頁、第125頁)，及考量
    被告於本院審理時自述於食品工廠任職，月收入約新臺幣27
    ,000元之經濟狀況、與先生、子女同住之家庭狀況（見本院
    卷第116頁）等一切情狀，分別量處如主文所示之刑，並合
    定應執行之刑；又審酌其年齡、職業、收入、社會地位等節
    ，並依刑法第42條第3 項之規定，諭知易服勞役之折算標準
    ，以資儆懲。
三、末查被告未曾因故意犯罪受有期徒刑以上刑之宣告，此有臺
    灣苗栗地方法院檢察署刑案資料查註紀錄表及臺灣高等法院
    被告前案紀錄表各1份附卷可佐，其經此教訓，自當知所警
    惕而無虞再犯，本院綜核各情認上開有期徒刑之宣告，已足
    策其自新，所宣告之刑，以暫不執行為適當，併依刑法第74
    條第1項第1款之規定諭知緩刑2年，用啟自新。
四、沒收部分：
  ㈠犯罪所得部分：
    次按犯罪所得屬於犯罪行為人者，沒收之，於全部或一部不
    能沒收或不宜執行沒收時，追徵其價額，刑法第38條之1第1
    項前段、第3項分別定有明文。在刑法沒收新制生效施行後
    ，沒收已不具備刑罰（從刑）本質，而具有刑罰及保安處分
    以外之獨立法律效果（刑法第2條之修正立法說明參照），
    性質上屬於準不當得利之衡平措施，旨在避免犯罪行為人因
    犯罪而保有不當之利得，故就犯罪行為人所持有之不法利得
    予以剝奪。再按共同正犯之犯罪所得之沒收或追徵，應就各
    人所分得之數額分別為之；先前對共同正犯採連帶沒收犯罪
    所得之見解，已不再援用及供參考（最高法院104年第13次
    刑事庭會議決議意旨參照），所謂各人「所分得」，係指各
    人「對犯罪所得有事實上之處分權限」，法院應視具體個案
    之實際情形而為認定：倘若共同正犯各成員內部間，對於不
    法利得分配明確時，固應依各人實際分配所得沒收；然若共
    同正犯成員對不法所得並無處分權限，其他成員亦無事實上
    之共同處分權限者，自不予諭知沒收；至共同正犯各成員對
    於不法利得享有共同處分權限時，則應負共同沒收之責（最
    高法院104年度台上字第3937號判決意旨參照）。準此，詐
    欺集團各成員就集團共同犯罪所得款項，倘尚未交付予上游
    ，仍為自身保管中，因其就共同犯罪利得享有事實上處分權
    限，自應依刑法第38條之1第1 項前段、第3項宣告沒收；而
    倘詐欺集團各成員就集團共同詐欺犯罪利得，已交付上游，
    僅分得其中成數做為報酬，各成員犯罪所得僅為各人所分得
    之數，如個案中得以明確認定各成員實際犯罪利得，應就各
    人分得之數宣告沒收。又衡以被告係於本案犯行中擔任提款
    之車手角色，已認定如前，且被告於附表編號1、2所示犯行
    中擔任取款之車手角色而取得報酬一情，已據被告於本院審
    理中坦承在卷，且據被告於本院審理中供述稱：其去中正路
    南苗郵局領10萬元，其獲得2,000元報酬，同日下午其又提
    領47萬元，這次報酬1萬元等語（見本院卷第103頁）；則以
    被告上開供述內容對被告為最有利之認定，足認被告實際取
    得之報酬即犯罪所得為12,000元(即2,000元+10,000元=12,0
    00)，雖未扣案，仍依刑法第38條之1 第1 項前段之規定宣
    告沒收，並依同條第3 項規定，諭知於全部或一部不能沒收
    或不宜執行沒收時，追徵其價額。
　㈡洗錢行為標的部分：
  ⑴按犯第14條之罪，其所移轉、變更、掩飾、隱匿、收受、取
    得、持有、使用之財物或財產上利益，沒收之。洗錢防制法
    第18條第1 項前段定有明文。此一規定採取義務沒收主義，
    只要合於前述要件，法院本應為相關沒收之諭知，然因該洗
    錢行為之標的是否限於行為人所有者始得宣告沒收，法無明
    文，參酌最高法院100年度台上字第5026號判決：「該法條
    並未規定『不問屬於犯罪行為人與否』，均沒收之，自仍以屬
    於被告所有者為限，始應予以沒收」之意旨，似足認在洗錢
    防制法並未規定「不問屬於犯罪行為人與否」均沒收之情形
    下，宜從有利於被告之認定，而認洗錢行為之標的須屬於被
    告所有者，始應予以宣告沒收。惟因本條項既未明文限制洗
    錢行為之標的必須屬於行為人所有者，始應宣告沒收，且洗
    錢行為委由第三人為之者，所在多有，是如洗錢行為之標的
    限於被告所有始得宣告沒收，不惟增加實務上查證之困擾，
    抑且難以達成洗錢防制之目的，何況同條第2 項擴大沒收之
    規定，亦以被告對來源不明之不法財產得以支配為已足，不
    以被告所有為必要，是洗錢行為標的之沒收，尚不以屬於被
    告所有為必要，較為妥適。
  ⑵又按宣告前二條之沒收或追徵，有過苛之虞者，得不宣告或
    酌減之；本法總則於其他法律有沒收之規定者，亦適用之。
    刑法第38條之2第2項及第11條前段分別定有明文。而雖洗錢
    防制法對於洗錢標的之沒收並未制定類似過苛調節之規定，
    惟因沒收實際上屬於干預財產權之處分，仍應遵守比例原則
    ，是於沒收存有過苛之虞之情形時，本應使法官在個案情節
    認定後得不宣告沒收或酌減之，以資衡平。從而，本院認上
    開洗錢防制法第18條第1項之沒收規定雖未制定類似過苛調
    節之條款，但應非有意予以排除，而得依刑法第11條前段規
    定，據以適用刑法第38條之2第2項之調節條款。經查，被告
    於本案雖經手掩飾附表編號1、2所示詐欺贓款之去向，而足
    認上開金額屬洗錢行為之標的，本應依洗錢防制法第18條第
    1項前段規定予以沒收。然因上開款項，實際上幾乎均已由
    本案詐欺集團不詳成員取走，被告自身僅取得上開所載之犯
    罪所得，已如前述，是如對處於整體詐欺集團犯罪結構中較
    為底層之被告宣告沒收上開洗錢之金額，實有過苛之虞。是
    經本院裁量後，認就此部分之洗錢行為標的，尚無庸對被告
    宣告沒收，併予敘明。　　　　
據上論斷，應依刑事訴訟法第273 條之1 第1 項、第299 條第1
項前段、第310 條之2 、第454 條第2 項、第450 條第1 項，判
決如主文。
本案經檢察官呂宜臻提起公訴、檢察官張智玲移送併辦，檢察官
吳宛真到庭執行職務。
中　　華　　民　　國　　111 　年　　2 　　月　　23　　日
                  刑事第一庭  法  官  許蓓雯
附表：
編號 被害人 詐欺方式 被害人匯款  匯入之人頭帳戶 被告提領款項   認定事實所憑證據    時間 金額 (新臺幣)  時間 地點    金額 (新臺幣)  1 邱創寶 詐欺集團成員於110年7月11日晚上6時30分許，撥打電話與邱創寶聯繫，佯為其外甥，並向邱創寶佯稱：需借款云云，致邱創寶陷於錯誤判斷，遂依指示於右揭時間以帳戶(中華郵政股份有限公司帳號000-00000000000000帳戶)無摺轉匯右揭款項至指定帳戶，嗣因邱創寶驚覺有異，報警處理而循線查獲上情。  110年7月12日上午9時59分49秒許 10萬元 中華郵政股份有限公司帳號000-00000000000000號帳戶(戶名：廖心瑀) 110年7月12日上午10時40分32秒許 苗栗縣○○市○○路000號南苗郵局 10萬元 [110年度偵字第5896號卷] ⑴被告廖心瑀於警詢、偵查中供述(第19至21頁、第109至111頁) ⑵證人邱創寶警詢證述（第49至50頁）、證人郭玫希警詢證述(第75至77頁) ⑶帳戶個資檢視(第13頁)、中華郵政股份有限公司110年8月2日儲字第1100206199號函暨所附帳戶基本資料、歷史交易清單及變更資料(第25至39頁) ⑷通訊軟體聯繫紀錄截圖4張(第41至44頁)、證人邱創寶報案相關之臺南市政府警察局永康分局永康派出所受理詐騙帳戶通報警示簡便格式表、金融機構聯防機制通報單、受理各類案件紀錄表、受(處)理案件證明單、陳報單、邱創寶郵政帳號存摺影本、存款人收執聯各1份、照片及截圖4張、內政部警政署反詐騙諮詢專線紀錄表1份(第51至69頁)、證人郭玫希報案相關之臺北市政府警察局南港分局同德派出所受理詐騙帳戶通報警示簡便格式表、金融機構聯防機制通報單、受(處)理案件證明單、受理各類案件紀錄表、陳報單、郭玫希帳戶存摺影本、台北富邦銀行匯款委託書(證明聯)各1份、通話紀錄截圖4張、內政部警政署反詐騙諮詢專線紀錄表1份(第79至103頁)、被告提供之截圖51張(第115至213頁) 2 郭玫希 詐欺集團成員於110年7月10日晚上6時49分許，撥打電話與郭玫希聯繫，佯為其友人，並向郭玫希佯稱：需借款應急云云，致郭玫希陷於錯誤判斷，遂依指示於右揭時間以臨櫃匯款方式轉匯右揭款項至指定帳戶，嗣因郭玫希驚覺有異，報警處理而循線查獲上情。 110年7月12日下午1時49分23秒許 48萬元  110年7月12日下午2時24分41秒許 苗栗縣○○市○○路000號中苗郵局 47萬元  
以上正本證明與原本無異。　　　　　　　　　　　　　　　　如不服本判決應於收受判決後20日內向本院提出上訴書狀，並應敘述具體理由。其未敘述上訴理由者，應於上訴期間屆滿後20日內向本院補提理由書(均須按他造當事人之人數附繕本)「切勿逕送上級法院」。告訴人或被害人如對本判決不服者，應具備理由請求檢察官上訴，其上訴期間之計算係以檢察官收受判決正本之日期為準。　　　　　　　　　　　　　　
                                書記官  蔡孟穎
中　　華　　民　　國　　111 　年　　2 　　月　　23　　日
附錄本判決論罪科刑法條
中華民國刑法第339條
意圖為自己或第三人不法之所有，以詐術使人將本人或第三人之
物交付者，處5年以下有期徒刑、拘役或科或併科50萬元以下罰
金。
以前項方法得財產上不法之利益或使第三人得之者，亦同。
前二項之未遂犯罰之。
洗錢防制法第14條
有第二條各款所列洗錢行為者，處7年以下有期徒刑，併科新臺
幣5百萬元以下罰金。
前項之未遂犯罰之。
前二項情形，不得科以超過其特定犯罪所定最重本刑之刑。